【裁判字號】    98,交聲,365
【裁判日期】    981117
【裁判案由】    違反道路交通管理處罰條例聲明異議
【裁判全文】
臺灣花蓮地方法院交通事件裁定         98年度交聲字第365號
原處分機關  台北市交通事件裁決所
異  議  人  甲○○
即受處分人
上列異議人即受處分人因違反道路交通管理處罰條例案件，對於
台北市交通事件裁決所民國98年8 月31日所為之處分（原處分案
號：北市裁催字第裁00-000000000號）聲明異議，本院裁定如下
：
    主  文
異議駁回。
    理  由
一、按汽車駕駛人在六個月內規記點共達六點以上，受吊扣駕駛
    執照處分者，應接受道路交通安全講習。汽車駕駛人有第24
    條第1 項各款明定應接受道路交通安全講習者，無正當理由
    ，不依規定接受道路交通安全講習者，處新台幣1800元罰鍰
    。經再通知依限參加講習，逾期6 個月以上仍不參加者，吊
    扣其駕駛執照6個月，道路交通管理處罰條例第63條第3項前
    段、第24條第1項第5款、第3 項定有明文。次按，處理違反
    道路交通管理事件，有關文書送達之程序，依行政程序法之
    規定，為違反道路交通管理事件統一裁罰基準及處理細則第
    5 條所明定。又送達，於應受送達人之住居所、事務所或營
    業所為之。但在行政機關辦公處所或他處會晤應受送達人時
    ，得於會晤處所為之；於應送達處所不獲會晤應受送達人時
    ，得將文書付與有辨別事理能力之同居人、受僱人或應送達
    處所之接收郵件人員；送達，不能依前二條規定為之者，得
    將文書寄存送達地之地方自治或警察機關，並作送達通知書
    兩份，一份黏貼於應受送達人住居所、事務所、營業所或其
    就業處所門首，另一份交由鄰居轉交或置於該送達處所信箱
    或其他適當位置，以為送達。前項情形，由郵政機關為送達
    者，得將文書寄存於送達地之郵政機關。寄存機關自收受寄
    存文書之日起，應保存3個月，行政程序法第72條第1項、第
    73 條第1項、第74條分別定有明文。再按民事訴訟文書之寄
    存送達，依民國92年2月7日修正公布、92年9月1日施行之民
    事訴訟法第138條第2項規定，自寄存之日起，經10日發生效
    力，此因應受送達人未必能即時領取訴訟文書而知悉其內容
    ，故特設此規定以保障其權益。行政程序法雖未如前述民事
    訴訟法增設第138條第2項規定，但基於保障應受送達人權益
    之同一理由，解釋上應認為有上開規定之類推適用。
二、原處分意旨略以：本件異議人即受處分人甲○○（下稱異議
    人）於民國97年3月5日違反道路交通管理處罰條例第63條第
    3項之規定（半年記點超過6點），依同條例第24條第1 項規
    定，應接受道路交通安全講習，因「汽車駕駛人經再通知依
    限參加講習逾期六個月以上仍不參加」，經台北市監理處於
    98年5月7日舉發在案，爰於98年8 月31日依違反道路交通管
    理處罰條例第24條第3項規定，裁處吊扣駕駛執照6個月。
三、聲明異議意旨略以：異議人於去年（97年）5 月搬到花蓮富
    里租房子，於房子找到後，回台北搬東西時才發現通知單，
    當時有詢問承辦人員：是否可以就近到花蓮聽講？承辦人員
    則說：那沒關係，這沒參加不要緊…，由其處理。承辦人員
    跟異議人做了錯誤的回覆，且當時異議人的信件常發生被拆
    開的情形，一些通知信件常常沒收到，直到被加倍處罰時才
    收到雙掛號的信件云云。
四、經查：
  (一)異議人甲○○於97年3月5日因違反道路交通管理處罰條例第
    63條第3項有關半年記點超過6點之規定，依同條例第24條第
    1項規定，應接受道路交通安全講習，該違規案件於97年4月
    24日辦理結案，當場製發講習通知單，由其本人簽收，通知
    應於97年6月9日接受講習。但異議人未如期參加，經臺北市
    政府交通局於97年8月6日依道路交通管理處罰條例第24條第
    3項規定舉發，並同時依行政程序法第74 條及民事訴訟法第
    138 條規定，以雙掛號郵寄講習通知單至異議人戶籍地（異
    議人自承於98年5 月間始將戶籍遷到花蓮縣富里鄉），因送
    達人未獲會晤本人及受領文書之同居人、受僱人或應收送達
    處所接收郵件人員，而於97年8 月11日依法寄存於社新郵局
    ，並作送達通知書2份，1份粘貼於門首，1 份置於信箱或其
    他適當位置以為送達，通知應於97年9 月22日接受講習，異
    議人仍未於97年9 月22日參加講習等事實，為異議人所不否
    認，並有台北市政府交通局97年北市交監字第203697060903
    73號、第00000000000000號送達證書、臺北市監理處98年 9
    月30日北市監駕字第09865920400號函及98年10月1日北市監
    駕字第09865937500號函各1件在卷可稽。揆諸前揭送達之規
    定及說明，上開講習通知均已生合法送達之效力。
  (二)異議人雖辯稱：經詢問承辦人員，經告稱沒參加不要緊之錯
    誤回覆，且異議人之信件常發生被拆情形云云。惟查：
    1.97年4 月24日送達之講習通知單，係由異議人本人簽收，
      異議人已明知應參加道路交通安全講習。而異議人未參加
      講習，經台北市政府交通局於97年8月6日依道路交通管理
      處罰條例第24條第3項規定舉發及再次通知於97年9月22日
      參加道路交通安全講習之通知單係寄送異議人當時之戶籍
      地址，而許多人因故未居住戶籍址而另居他處一節，固亦
      常見，然此情既為異議人所明知，則因此導致信函或相關
      文件無法收受，進而遲誤訴訟等相關法律行為之法定不變
      期間之風險，即應由異議人自行承擔；況且，異議人並未
      向交通監理機關更改送達地址，亦未向郵局申請將掛號郵
      件改予投寄其他地址，本件亦查無舉發機關台北市政府交
      通局於寄發講習通知單時已知悉異議人實際遷移居所之具
      體事證，是該局依據異議人之原戶籍地址辦理郵寄講習通
      知單，並寄存於戶籍所在地郵局之送達方式，自於法無違
      ，異議人亦不得執其遷移居所之事實，作為其不知參加講
      習之正當理由。
    2.又實施道路交通安全講習之目的是為了能使參與交通行為
      之人能採取正確之行車行為，交通監理承辦人員對於不參
      加道路交通安全講習之法律效果應甚為知悉，且違規駕駛
      人不參加道路交通安全講習，應非交通局承辦人員所得處
      理事項，承辦人員應不可能告知「不參加沒關係」之語，
      異議人對於其該部分的說詞，並未提出任何證據以實其說
      ，純屬其個人片面之詞，尚屬無稽，自難採取。
五、綜上所述，異議人應參加道路交通安全講習之通知單已合法
    送達於異議人，異議人經再通知依限參加講習，逾期6 個月
    以上仍不參加之事實明確，原處分機關依據道路交通管理處
    罰條例第24條第3項後段規定，裁處異議人吊扣其駕駛執照6
    個月，核無違誤，異議人之異議為無理由，應予駁回。
六、據上論斷，應依道路交通案件處理辦法第19條，裁定如主文
    。
中    華    民    國    98    年    11    月    17    日
                  交通法庭      法  官  蔡寶樺
上列正本證明與原本無異。
如對本裁定不服，應於送達後5 日內，向本院提出抗告狀（應抄
附繕本）。
中    華    民    國    98    年    11    月    17    日
                                書記官


司法院資訊處製作；財團法人民間司法改革基金會備份。
